臺灣高等法院民事裁定
110年度破抗字第2號
抗  告  人  鐵雄工程有限公司

法定代理人  林治學  


上列抗告人因與相對人兆豐國際商業銀行股份有限公司等間破產
債權聲明異議事件，對於中華民國109年12月14日臺灣臺北地方
法院裁定（109年度執破字第7號）提起抗告，本院裁定如下：  
    主  文
抗告駁回。
抗告費用由抗告人負擔。
    理  由
按依破產法第108條、第109條規定，在破產宣告前，對於債務
  人之財產有質權、抵押權或留置權者，就其財產有別除權。有
  別除權之債權人，不依破產程序而行使其權利。惟有別除權之
  債權人，得以行使別除權後未能受清償之債權，為破產債權而
  行使其權利。故有別除權之債權人，並非普通破產債權人，其
  受擔保之破產債權額，不記入議決決定之總債權額，且無表決
  權，但依前述規定，以其行使別除權未能受清償之債權為破產
  債權而行使權利者，仍得出席並行使表決權。又依同法第125
  條第1項、第2項規定，對於破產債權之加入或其數額有異議者
　，應於第1次債權人會議終結前提出之，但其異議之原因知悉
  在後者，不在此限；前項爭議，由法院裁定之。而法院依前述
  規定，對於破產債權之加入或其數額有異議所為之裁定，僅須
  就債權人提出之文件為形式上之審查，如依形式審查之結果，
  足以明瞭有債權存在時，即應准許該債權加入破產債權，至當
  事人對實體上有爭執者，應另行起訴請求確認，在訴訟中並得
  依同法第144條之規定以謀救濟。
本件原法院於民國109年4月10日以109年度破字第4號裁定宣告
  寶德電化材科技股份有限公司（下稱寶德公司）破產，同年5
  月19日以109年度破執字第7號裁定選任袁震天、馬國柱、黃國
  棟為其破產管理人。相對人即有別除權之債權人兆豐國際商業
  銀行股份有限公司、第一商業銀行股份有限公司世貿分行、台
  新國際商業銀行股份有限公司、華南商業銀行股份有限公司建
  成分行、彰化商業銀行股份有限公司台北世貿中心分行、臺灣
  銀行股份有限公司松山分行、元大銀行股份有限公司、遠東商
  業銀行股份有限公司、全國農民金庫股份有限公司、上海商業
  銀行股份有限公司、日盛國際商業銀行股份有限司雙和分行、
  合作金庫商業銀行股份有限公司、臺灣中小企業銀行股份有限
  公司、臺灣土地銀行股份有限公司萬華分行、高雄銀行股份有
  限公司臺北分行等15人，於109年9月11日第1次債權人會議後
  之同年月24日申報行使別除權後未能受償之破產債權（下稱無
  擔保債權）共計新臺幣（下同）84億8,973萬6,808元，抗告人
  知悉後於同年10月30日第2次債權人會議召開時，異議主張：
  相對人有別除權之廠房設備等資產已足清償渠等全部債權，故
  向原法院請求剔除相對人申報之破產債權。原裁定駁回抗告人
  之異議，抗告人不服，提起抗告。
查相對人於第1次債權人會議前之109年8月25日向破產管理人申
  報對寶德公司有101億36萬9,527元之聯合授信債權未受償（內
  含有別除權之擔保債權），並於同年9月24日主張：上開債權
  之動產及不動產擔保物（下稱系爭擔保物），經伊於同年3月2
  0日委請中華不動產估價師聯合事務所分別按正常、急售及土
  地租約到期等狀況鑑估其出售價格如附表所示，寶德公司於同
  年4月8日自陳於同年3月間所持現金僅餘64萬8,000元，已不足
  清償每月到期債權及相關支出約5,575萬元(內含彰濱廠土地每
  月租金980萬元），計至相對人申報債權為止，寶德公司應已
  逾期4個月以上未繳土地租金，出租人經濟部依渠等所立租約
  第8條約定得終止租約，且寶德公司以生產太陽能多晶矽為主
  要業務，此類產業低迷，未能維持營收，該公司因此聲請破產
  ，現有生產設備已不具經濟效益，依附表特定價格⑵所示鑑估
  結果，伊等行使別除權後尚有不足，故申報差額84億8,973萬6
  ,808元為無擔保之破產債權等語，業據提出前述估價報告書、
  寶德公司書狀、土地租約為憑（見原法院卷㈧第98至107頁、卷
  ㈨第43、106至108頁），並有不動產登記謄本在卷可按（見原
  法院卷㈨第114至158頁）。本件依相對人所提文件為形式上之
  審查，並審酌寶德公司宣告破產後，其資產應儘速處分以分配
  債權人，自非屬正常條件下出售所得之價格，縱出租人雖尚未
  依前述租約第8條約定對寶德公司終止土地租約，或該公司之
  生產設備仍具產製半導體級多晶矽之經濟效益，然系爭擔保物
  按急售情況所得鑑估結果（即附表特定價格⑴），相對人於行
  使別除權後，仍可認有41億1,383萬7,718元之債權未受償，則
  原法院准許相對人以其行使別除權後預估未能受償之債權加入
  破產債權，經核於法並無違誤。是抗告人以系爭擔保物鑑估結
  果（正常）價格結果為119億3,390萬1,440元，已足全數清償
  相對人之債權，請求予以剔除其債權，並以零列計云云，依前
  說明，並無可採。從而，抗告人執前揭情詞，指摘原裁定為不
  當，求為廢棄原裁定，為無理由，應駁回其抗告。
據上論結，本件抗告為無理由，爰裁定如主文。　
中　　華　　民　　國　　110 　年　　 1 　　月　 27　　日
                  民事第七庭    
                    審判長法  官  李昆霖
                          法  官  王育珍
                          法  官  林翠華
正本係照原本作成。
如不服本裁定，應於收受送達後10日內向本院提出抗告狀，並應
繳納抗告費新臺幣1千元。
中　　華　　民　　國　　110 　年　　1 　　月　　27　　日
　　　　　　　　　　　　　書記官  黃文儀

附表：                                （單位：新臺幣）
擔保品及抵押權設定情形   正常價格  特定價格⑴  特定價格⑵ 彰化縣○○鄉○○段0000○00000○號建物22筆建物（即寶德公司彰濱廠廠房） --------------------- 第1順位最高限額抵押權：39.01億元（擔保90億元聯合授信案債權） 第2順位最高限額抵押權：38.4億元（擔保32億元聯合授信案債權）     16億1,638萬 2,440元      8億2,758萬 7,809元 （急售情況）     9,170萬0,719元 （土地租約到期情況）      機器設備共793項   ----------------------- 經濟部經授（中）動字第116187號動產擔保交易（動產抵押）（共同擔保90億元及32億元聯合授信案債權）     103億1,751萬9,000元     51億5,894萬4,000元 （急售情況） 15億1,893萬2,000元 （堪估標的廠區僅具產製太陽能即多晶矽能力，已不具生產之經濟效益條件，而以其構件組成可能再利用之剩餘殘值為整體評估） 合      計 119億3,390萬1,440元 59億8,653萬1,809元 16億1,063萬2,719元    無擔保債權（差額）       0 41億1,383萬7,718元 84億8,973萬6,808元